臺灣桃園地方法院民事簡易判決
111年度桃簡字第1121號
原      告  林乾坤  
訴訟代理人  何偉斌律師
被      告  林家豐（原名：林士杰）

            李日淵  
上列當事人間第三人異議之訴事件，本院於民國111年9月15日言
詞辯論終結，判決如下：
    主      文
一、確認門牌號碼桃園市○○區○○街000巷000號之未保存登記建物
    （房屋稅籍編號Z00000000000號）為原告所有。
二、本院111年度司執字第25119號給付票款之強制執行事件，就
    原告所有之門牌號碼桃園市○○區○○街000巷000號之未保存登
    記建物（房屋稅籍編號Z00000000000號）所為之強制執行程
    序，應予撤銷。
三、訴訟費用由被告連帶負擔。 
    事實及理由
壹、程序方面：
一、按確認法律關係之訴，非原告有即受確認判決之法律上利益
    者，不得提起之，為民事訴訟法第247 條第1 項本文所明定
    。所謂即受確認判決之法律上利益，係指因法律關係之存否
    不明確，致原告在私法上之地位有受侵害之危險，此項危險
    得以對於被告之確認判決除去之而言，最高法院109 年台上
    字第1779號民事判決參照。經查，被告林家豐抗辯其為門牌
    號碼桃園市○○區○○街000巷000號之未保存登記建物（房屋稅
    籍編號Z00000000000號，下稱系爭房屋）之所有權人，而債
    權人即被告李日淵則以系爭房屋為林家豐所有之財產而聲請
    本院強制執行，並經本院以111年度司執字第25119號給付票
    款之強制執行案件（下稱系爭強制執行事件）進行中，惟原
    告否認系爭房屋為林家豐所有，並主張系爭房屋之實際所有
    權人為原告，是兩造就系爭房屋之所有權存否之爭執，已使
    原告在私法上地位處於不安狀態，且此種不安狀態，能以確
    認判決除去之，是原告提起本件確認之訴即具有確認利益，
    合先敘明。
二、又不變更訴訟標的，而補充或更正事實上或法律上之陳述者
    ，非為訴之變更或追加，民事訴訟法第436 條第2 項適用第
    256條定有明文。經查，原告起訴時誤將系爭房屋之房屋稅
    籍編號記載為「Z00000000000號」（見本院卷第4頁），後
    於民國111年9月15日言詞辯論期日更正為「Z00000000000號
    」（見本院桃簡字卷第48頁），核原告所為，係就系爭房屋
    予以特定，揆諸上開規定，應予准許。
貳、實體方面：　　　　
一、原告主張：原告前於79年間，經原告之父林石金之同意，而
    於桃園市○○區○○段000地號土地上出資搭建系爭房屋，並於8
    0年1月間舉家遷入系爭房屋居住至今。而於92年8月間，稅
    務人員至系爭房屋查看及登記房屋稅繳納義務人時，原告之
    配偶因認房屋稅之登記繳納義務人無涉所有權，而貪於一時
    之便將原告之子即被告林家豐登記為系爭房屋之納稅義務人
    ，然林家豐於系爭房屋搭建時年僅6歲，且系爭房屋之公共
    事業費用及相關稅費均係由原告申設及負責繳納，是原告方
    係系爭房屋之所有權人，林家豐並無系爭房屋之所有權。後
    被告李日淵以林家豐積欠債務且系爭房屋之稅籍登記為林家
    豐為由，攜同本院執行處人員就系爭房屋進行查封時，林家
    豐竟亦稱其為系爭房屋之所有權人，爰依強制執行法第15條
    之規定提起本件訴訟等語。並聲明：㈠確認系爭房屋為原告
    所有。㈡系爭強制執行事件就原告所有之系爭房屋所為之強
    制執行程序，應予撤銷。
二、被告林家豐、李日淵則以：系爭房屋雖然係原告興建的，然
    稅籍登記係登記在林家豐名下，原告從來沒有向林家豐討還
    系爭房屋等語，資為抗辯。並均聲明：原告之訴駁回。
三、本院得心證之理由：
　㈠按因繼承、強制執行、徵收、法院之判決或其他非因法律行
    為，於登記前已取得不動產物權者，應經登記，始得處分其
    物權，民法第759條定有明文。查，系爭房屋為未辦理保存
    登記建物，且係由原告於79年間出資興建，原告為系爭房屋
    之原始起造人等情，業據原告提出台灣電力公司桃園區營業
    處函、切結書及林務局農林航空測量所照片等（見本院桃簡
    字卷第8至10頁、第19至27頁）在卷可稽，並為被告2人所不
    爭執（見本院桃簡字卷第48頁），則原告主張為系爭房屋之
    所有權人，並非子虛。
　㈡至被告2人雖辯稱：系爭房屋為被告林家豐所有等語，並提出
    稅籍證明書（見本院桃簡字卷第37頁）為憑。惟稅捐機關就
    訟爭房屋所為稅籍資料納稅義務人之記載，純為便利課稅而
    設，與所有權之取得無關，此與地政機關依土地法規定所為
    所有權登記有絕對效力之情形有間，自不能因為房屋之納稅
    義務人而認定房屋由該人取得所有權，最高法院72年度台上
    字第1816號民事判決意旨可資參照。查，系爭房屋為未辦理
    保存登記建物，且係由原告於79年間出資興建乙情，業經本
    院認定如上，而林家豐雖經登記為系爭房屋之納稅義務人，
    然系爭房屋係於92年8月始向主管機關為稅籍登記等情，有
    桃園市政府稅務局111年5月26日桃稅房字第1111020197號函
    暨登記資料（見本院司執字卷）附卷可佐，足見林家豐係於
    系爭房屋興建完畢十餘年後方登記為系爭房屋之納稅義務人
    ，揆諸上開說明，已難認林家豐為系爭房屋之所有權人。再
    參酌原告於80年間即遷入系爭房屋，且系爭房屋之水、電等
    亦均係由原告所申設，相關公共事業費用及稅捐費用亦由原
    告負責支出等情，亦有戶籍謄本、台灣自來水公司裝置證明
    、水費通知單、桃園市政府稅務局111年5月26日桃稅房字第
    1111020197號函暨登記資料、台灣自來水股份有限公司第二
    區管理處龜山服務所111年6月6日台水二龜室字第111220225
    2號函等（見本院司執字卷）附卷可佐，林家豐對此亦不爭
    執（見本院桃簡字卷第49頁），益徵原告主張為系爭房屋之
    所有權人，核屬有據。此外，被告2人復未提出其他事證以
    實其說，則被告2人上開所辯，洵屬無據，不足憑採。
四、綜上所述，原告請求確認系爭房屋為其所有，並依強制執行
    法第15條之規定，請求撤銷系爭強制執行事件中，就原告所
    有系爭房屋所為之強制執行程序，為有理由，應予准許。
五、本件事證已臻明確，兩造其餘之攻擊防禦方法及所提證據，
    於判決結果不生影響，爰不一一論列，併此敘明。
六、訴訟費用負擔之依據：民事訴訟法第78條、第85條第2項。
中　　華　　民　　國　　111 　年　　10　　月　　14　　日
                  桃園簡易庭  法  官  顏嘉漢
以上為正本係照原本作成。
如不服本判決，應於送達後20日內，向本院提出上訴狀並表明上
訴理由，如於本判決宣示後送達前提起上訴者，應於判決送達後
20日內補提上訴理由書（須附繕本）。
如委任律師提起上訴者，應一併繳納上訴審裁判費。   
中　　華　　民　　國　　111 　年　　10　　月　　14　　日
                              書記官  楊上毅